臺灣高等法院臺南分院刑事判決　　　　　　 九十一年度上易字第一三三號　Ｃ
　　　上　訴　人　臺灣台南地方法院檢察署檢察官
　　　被　　　告　丙　○　○
右上訴人因被告竊盜案件，不服臺灣臺南地方法院九十年度易字第二三五八號中華民
國九十一年七月二十三日第一審判決（起訴案號：臺灣臺南地方法院檢察署九十年度
偵字第一二三二六號），提起上訴，本院判決如左：
      主      文
原判決撤銷。
丙○○竊盜，累犯，處拘役伍拾日，如易科罰金，以參佰元折算壹日。
      事      實
一、丙○○於民國（下同）八十八年間因公共危險案件，經臺灣雲林地方法院判處有
    期徒刑三月確定，甫於八十九年七月十九日易科罰金執行完畢，猶不知悔改。明
    知其債務人甲○○並未同意以其所有ＷＧ─四六三九號自小貨車抵債，且該自小
    貨車之交易價格（約新台幣五萬元）亦遠逾其與甲○○之債務總額，竟意圖為自
    己不法之所有，於九十年九月二十六日下午二時許，在臺南縣佳里鎮安西里一三
    ０之二號前，見甲○○未將貨車鑰匙取下之機會，著手發動竊取上開自小貨車，
    得手後留供己用，並將車牌卸下且噴漆「農用」二字以避警查緝。嗣於九十年十
    月二十四日十五時許，經甲○○在台南縣七股鄉玉成村卅六號旁發現後報警查獲
    。
二、案經臺南縣警察局佳里分局（以下簡稱佳里分局）報請臺灣臺南地方法院檢察署
    檢察官偵查起訴。
      理      由
一、訊據被告丙○○固坦白承認於右揭時地，以甲○○留於其所有ＷＧ─四六三九號
    自小貨車上之鑰匙，發動並駛離該部自小貨車，留供己用，但矢口否認有何竊盜
    犯行，辯稱：伊因告訴人甲○○拒絕償還所積欠之新台幣二萬元債務，始憤而將
    毛某之自小貨車駛離後，迅即致電告訴人欲迫使告訴人返還欠款，九十年十月二
    十四日乃伊委請朋友通知告訴人即將返還自小貨車，並交待女兒持鑰匙留在車旁
    等候告訴人，並非告訴人自行發現車子而報警，伊無竊盜之意思與行為云云。惟
    查：
（一）被告丙○○於九十年九月二十六日下午二時許，在臺南縣佳里鎮安西里一三０
      之二號前，見告訴人甲○○所有之ＷＧ─四六三九號自小貨車（價值約新台幣
      五萬元）鑰匙未取下之機會，未經告訴人同意，擅自將小貨車發動駛離留供己
      用，嗣於九十年十月廿四日為警查獲之事實，業據告訴人甲○○指訴在卷，並
      有車輛協尋電腦輸入單、車輛車牌失竊資料個別查詢報表、查獲車輛認可資料
      及佳里分局贓物認領保管單各一紙附警卷可稽（報表內載告訴人於九十年九月
      廿七日下午四時許，向佳里分局西港分駐所報案稱該部自小貨車於同年月廿六
      日夜間八時許發現遭竊），堪認被告前述自白與事實相符。
（二）雖被告於警訊及偵審中一再辯稱係欲以駛離該部自小貨車向告訴人施壓，以迫
      其清償借款云云。苟係如此，衡諸常情被告應會設法令告訴人知悉該部自小貨
      車遭其占有管領，始能收施壓催收之效。而被告就其將該部自小貨車駛離後是
      否通知告訴人部分，先於佳里分局七股分駐所供稱：「我於竊車五天左右連絡
      甲○○的」；又於佳里分局刑事組陳稱：「將車子開走，並有打行動電話給他
      （即甲○○），但是電話只鈴一聲他就將電話掛斷不接」；嗣又於偵查中供陳
      ：「我通知他（即甲○○）幾次，他都沒接電話」（偵查卷六頁反面）；其於
      原審緝獲到庭初次訊問時陳稱：「我開走車後，隔天我就通知他（即甲○○）
      ，要他還我錢，沒想到他在第二天就去報警」（原審卷四三頁）；嗣於原審調
      查中則又供述：「（開走車子的）隔天早上我就打電話跟他（即甲○○）講車
      子是被我開走的，甲○○就說要報案說我偷他的車子」、「我打了好幾次電話
      ，車主都不願意接，所以我都沒有和車主通到電話」（原審卷五三、六六頁）
      等各語，被告對於是否有效通知告訴人自小貨車之下落以及何時通知之陳述，
      前後反覆，說詞不定，殊難憑信。且告訴人係在發現該部自小貨車遭人駛離近
      一個月後始報警尋獲該車，苟其自始即知該部自小貨車之下落，當無延宕至近
      一個月後始報警查獲之理。故告訴人於原審調查中陳明被告未曾告知自小貨車
      之下落等語，應屬可採，被告所謂取車逼債之抗辯，即難採信。
（三）又苟被告取車之目的僅在施壓，則其應無變更該部自小貨車外觀方便己用之舉
      措，以利隨時得以原狀返還告訴人。然被告取得該車之占有後，竟仍卸下車牌
      丟棄垃圾車，並噴上「農用」二字，此經被告於警訊及原審調查中供明在卷，
      其謂無不法所有意圖與行竊故意，益難憑信。
（四）證人即接受告訴人報案而查獲自小貨車與被告之司法警察陳明郎（七股分駐所
      所長）於原審調查時結證稱：九十年十月二十四日下午，甲○○前來七股分駐
      所報案，告稱他的車子被偷現停在距分駐所五十公尺處附近，伊等即前往查獲
      ，到現場時被告之女兒的確站在車邊，伊詢以車子係何人所有，被告之女兒答
      稱係其父，當時被告在小吃部店內，其女兒並無等候他人的樣子，亦未告稱其
      父即被告交待其等候他人，伊並未見被告之女兒執持拿鑰匙，且因當時車上裝
      載魚隻，故伊認為被告之女兒係在等候父親而非報案人甲○○等語（原審卷七
      七至七八頁）。衡諸經驗法則，如被告擬於九十年十月二十四日當天返還自小
      貨車，並主動通知告訴人，告訴人應無再報警處理之必要，被告亦無在車上擺
      置漁獲之可能。故依證人陳明郎前揭證言，已可確信被告遭警查獲之日，並非
      其主動通知告訴人即將自小貨車返還，是告訴人陳稱係其友人發現自小貨車蹤
      跡而通知其前往報警尋車，應屬可信。
（五）被告雖抗辯告訴人仍積欠其債務云云。惟其於原審或稱告訴人欠伊二萬元（原
      審卷四三頁）；或稱欠伊一萬多元（原審卷五三頁）；或稱事實上確實還欠伊
      一萬二千元，欠伊母二千元各云云（原審卷九０頁），前後反覆不定，又與其
      於警訊時所供稱告訴人欠伊一萬三千元左右（警卷）；於偵查中所稱三年前甲
      ○○欠伊錢一萬八千元，三年來共還我五千元（偵查卷六頁反面）等語不符。
      而告訴人於警訊時供稱欠他一萬二千元，但已有陸續還他部分金錢（警卷）；
      於原審則陳稱（被告）牽車之前已經還清，最多欠到一萬三千元；我沒有欠他
      錢，我都有二、三千給他，應該都已扣抵完了（原審卷十四、七九頁）等各語
      ，雙方均無證據足以證明，惟縱然告訴人仍有積欠被告債務，衡情該自小貨車
      之交易價格（約新台幣五萬元）亦遠逾被告與告訴人之債務總額，被告亦無任
      意將之取車抵債之理。
（六）綜右所述，被告所為各項辯詞，經核均難採取，被告顯係基於為自己不法所有
      之意圖與竊盜之故意而發動駛離上開自小貨車，卸除車牌並在車身噴上「農用
      」二字以供己用，避免遭警查緝之事證已臻明確，其犯行堪以認定。
二、核被告丙○○所為，係犯刑法第三百二十條第一項之竊盜罪。被告前於八十九年
    一月五日，因公共危險案件，經臺灣雲林地方法院判處有期徒刑三月確定，甫於
    八十九年七月十九日易科罰金執行完畢，有臺灣高等法院被告全國前案紀錄表在
    卷可查，其於五年以內再犯本件有期徒刑以上之罪，為累犯，應依刑法第四十七
    條規定加重其刑。
三、原審對被告丙○○予以論罪科刑，固非無見；惟被告與告訴人間並無和解之事實
    （詳如後述），原判決併審酌被告賠償告訴人二萬元之和解事實，即有未當。檢
    察官循告訴訴人之聲請，上訴意旨否認和解，為有理由，自應由本院將原審不當
    之判決，予以撤銷改判；爰審酌被告素行不端，及其確與告訴人間存有債務糾葛
    ，被告行竊之客體交易價值依告訴人所述未逾新台幣五萬元，其因犯罪所生之危
    害不高；被告犯後一再飾詞狡辯等一切情狀，量處如主文第二項所示之拘役刑，
    並諭知易科罰金之折算標準示懲。
四、被告雖主張伊與告訴人已成立和解，給付告訴人新台幣二萬元，提出和解書一份
    附原審卷九三頁為證，並聲請訊問證人即其母黃招，惟此為告訴人甲○○所堅詞
    否認。經本院隔離訊問被告與證人黃招，據證人黃招所供證：「（問：你是否有
    交款給告訴人甲○○？）是的，我有交我的老人年金六個月的錢一萬八千元是在
    三股第一銀行領的，是我壹個人騎機車去領錢的，再向我的朋友阿滿借兩千元，
    總共二萬元，我們在佳里鎮○○路附近差一段路的路口，有石頭可以坐的地方交
    給告訴人甲○○的，當時他有帶壹個胖胖三十幾歲的人來，我和我兒子，共四個
    人，之前我兒子對我說告訴人的和解書已經寫好，當天我要出去領錢時有告訴我
    兒子，我領完錢以後就沒有再回去家，我兒子和我約在佳里鎮的市場口碰面，菜
    市場離交錢的地點沒有多遠。」「（問：你兒子如何到現場的？）他是騎機車去
    的，我亦是騎機車去的。」「（問：你家裡有幾部機車？）本來只有一部，後來
    我向別人借一部。」「（問：你們去佳里時是否你和你兒子各自騎一部機車？）
    是的。」「你那天去領錢及借錢完就沒有回家直接到佳里鎮交錢？）是的。」「
    （問：這次和解時的二萬元你兒子有無拿錢給你？）沒有，這些錢都是我出的。
    」核與被告所述「（問：你說有交錢給告訴人？）是的，我媽媽交給他的，是領
    她的老人年金的一萬八千元加上我自己的兩千元共二萬元，我的錢是做工來的，
    我把這兩千元交給我媽媽，她放在皮包裡。」「（問：你如何到達現場？）我騎
    機車載我媽媽到佳里鎮○○路和中山路的交叉口交錢給他的，旁邊有個市場，這
    個地方是跟告訴人約好的地點。」「（問：你們家有幾部機車？）只有一部，我
    媽媽的一萬八千元是前幾天就領回來放在家裡。」等語，二人就如何籌款及前往
    現場所述均不一致；被告又謂：當場（原審）陳法官和何書記官有打電話給告訴
    人確定云云，惟據本院書記官以電話與原審書記官詢問，據稱：開庭中並無打電
    話予告訴人，經伊向法官查詢，法官稱其曾在辦公室打電話予告訴人，但沒有打
    通等語，有電話查詢登記表在卷可稽（本院卷二六頁）；被告雖又聲請訊問證人
    即和解書上之見證人乙○○，惟經本院依和解書上乙○○所載住址送達，遭以地
    址欠詳為由退回，復經囑託派出所送達亦因查無此地址，無法送達（本院卷十九
    頁反面、四一頁），致無從傳訊，均難認本件已有和解之事實，此部分無從作為
    科刑審酌之事項，併予敘明。
據上論結，應依刑事訴訟法第三百六十九條第一項前段、第三百六十四條、第二百九
十九條第一項前段，刑法第三百二十條第一項、第四十一條第一項前段、第四十七條
，罰金罰鍰提高標準條例第一條前段、第二條，判決如主文。
本案經檢察官張佩珍到庭執行職務。
中    華    民    國      九十一      年      十一      月    二十六    日
                                  臺灣高等法院臺南分院刑事第六庭
                                      審判長法官  楊    明    章
                                            法官  顏    基    典
                                            法官  高明    發
右正本證明與原本無異。
不得上訴。
                                      法院書記官  李    梅    菊
中    華    民    國      九十一      年      十一      月    二十七    日
附錄法條：
刑法第三百二十條第一項：
意圖為自己或第三人不法之所有，而竊取他人之動產者，為竊盜罪，處五年以下有期
徒刑、拘役或五百元以下罰金。
